【裁判字號】    90,自,40
【裁判日期】    900816
【裁判案由】    詐欺等
【裁判全文】
臺灣屏東地方法院刑事判決                              九十年度自字第四號
    自  訴  人  乙○○
    被      告  甲○○
右列被告因詐欺等案件，經自訴人提起自訴，本院判決如左：
    主  文
甲○○無罪。
    理  由
一、自訴意旨略以：被告甲○○於民國八十八年二、三月初以其胞妹及其妹夫發生婚
    姻糾紛需款擺平為由，向自訴人借款應急，並開具八十八年五月五日票面金額新
    台幣（下同）七萬元之本票一紙，詎料被告甲○○竟偽書不實之住址於前開本票
    上，以此方式騙取七萬元花用，嗣自訴人寄發存證信函予被告竟遭查無此人退回
    ，始知受騙，因認被告涉有刑法第三百三十九條第一項之詐欺取財罪嫌。
二、按犯罪事實應依證據認定之，無證據不得推定其犯罪事實；又不能證明被告犯罪
    者，應諭知無罪之判決，刑事訴訟法第一百五十四條、第三百零一條第一項分別
    定有明文。另事實之認定，應憑證據，如未能發現相當證據，或證據不足以證明
    ，自不得以推測或擬制之方法，以為裁判基礎，最高法院著有四十年台上字第八
    六號判例可資參照。次按刑法第三百三十九條第一項所定之詐欺罪，係指意圖為
    自己或第三人不法之所所有，以詐術使人將本人或第三人之物交付者，所謂以詐
    術使人交付，必須被詐欺人因其詐術而陷於錯誤，若其所用方法，不能認為詐術
    ，亦不致使人陷於錯誤，即不構成該罪，最高法院四十六年台上字第二六０號判
    例足參。又背信罪之成立，以處理他人事務之人，有圖自己或第三人得不法利益
    ，或圖加損害於本人之意思，而故為違背其任務之行為為要件；所謂為他人云者
    ，係指受他人委任，而為其處理事務而言，最高法院著有二二年上字第三五三七
    號及最高法院四九年台上字第一五三０號判例可資參照。
三、本件自訴人認為被告涉有詐欺及背信犯行，係以被告甲○○在借款時所開具之本
    票上填寫不實之地址，且到期未付款為其所憑之論據。訊據被告甲○○堅決否認
    有詐欺及背信犯行，其辯稱：我不是故意不還自訴人錢，因做生意失敗無力償還
    ，我前後向自訴人借六十餘萬元，到後來只剩二十餘萬元，其中七萬元是利息，
    內埔鄉○○路一四一號之住址是以前之住址，我房子已經在八十九年賣掉了，所
    以才和現在之住址不一樣等語。
四、經查：(一)被告甲○○原設籍屏東縣內埔鄉○○村○○路一四一號，其後始將戶籍
    遷至屏東市○○○路○段一三五號之事實，業據被告甲○○於本院審理時供承明
    白，並有自訴人所提出之戶籍謄本一紙在卷可稽，應可採信。(二)被告陸續向自訴
    人借錢，並簽發支票交付自訴人，屆期要求自訴人同意換票等情，業經自訴人於
    本院八十八年度自字第九四號詐欺案件中指述甚明，且為被告甲○○於該案審理
    中所坦認，此有本院八十八年自字第九四號判決書一份附卷可稽，又自訴人於上
    開自訴案件中指訴被告甲○○先後二次各向其借得十萬元，惟雙方和解之金額卻
    為三十二萬元，二者之金額顯然不同，亦有前開判決書及和解書各一紙在卷可憑
    ，足見被告甲○○與自訴人之間確有陸續借貸及清償之情事，應無疑義，又被告
    甲○○與自訴人既一再換票，顯見被告均曾向自訴人請求緩期清償，亦經自訴人
    答允而換票，衡情，倘被告未繳付任何利息或陸續清償部分本金，自訴人豈會一
    再同意被告以票換票，再者，參以自訴人係於八十九年七月二十六日與被告劉順
    援就上開詐欺案件成立和解，本件之借款時間係八十八年二、三月，而自訴人係
    於八十八年十月十二日對被告甲○○向本院提起上開自訴案件，衡情，本件之借
    款自應包括在上開和解金額中，又本件之金額為七萬元，亦與一般借款時以整數
    即五萬或十萬為單位之習慣不同，是被告甲○○所辯七萬元係利息等語，應堪採
    信。(三)綜上，被告於本票上所填寫之住址並非虛構，僅係後來遷出該住址，即難
    以此認為被告有施用詐術之情形，又被告雖屆期未清償借款，此與刑法第三百四
    十二條背信罪所稱之「為他人處理事務」之構成要件不符，本件應屬民事糾紛，
    與本案無涉，應依民事法律關係解決。依上所述，自訴人所舉之證據不足以證明
    被告犯罪，此外復查無其他確切證據證明被告確有自訴人所指之犯行，被告犯罪
    即屬不能證明，爰為無罪之諭知。
據上論斷，應依刑事訴訟法第三百四十三條、第三百零一條第一項、第三百零七條，
判決如主文。
中      華      民      國      九十      年      八      月    十六    日
                                      臺灣屏東地方法院刑事第三庭
                                          審判長法  官  黃國永
                                                法  官  陳姵君
                                                法  官  余德正
右正本證明與原本無異。
對於本判決如有不服應於收受送達後十日內向本院提出上訴書狀上訴於台灣高等法院
高雄分院並按他造當事人之人數附具繕本。
                                                書記官  曾文玲
中      華      民      國      九十      年      八      月    十六    日


司法院資訊處製作；財團法人民間司法改革基金會備份。
